【裁判字號】    88,易,3455
【裁判日期】    890628
【裁判案由】    詐欺
【裁判全文】
臺灣高雄地方法院刑事判決                        八十八年度易字第三四五五號
    公  訴  人  臺灣高雄地方法院檢察署檢察官
    被      告  甲○○
右列被告因詐欺案件，經檢察官提起公訴（八十八年度偵字第一一六號），本院判決
如左：
    主  文
甲○○連續意圖為自己不法之所有，以詐術使人將本人之物交付，累犯，處有期徒刑
捌月。
    事  實
一、甲○○曾因犯侵占罪，經台灣高等法院高雄分院於民國八十二年六月二十三日判
    決有期徒刑一年六月確定，並於八十三年八月二十六日執行完畢。詎仍不悔改，
    明知經濟狀況已然不佳，無充足償債能力，自始即無清償之意，竟基於意圖為自
    己不法所有之概括故意，先於八十六年十二月間陸續向乙○○訂購廣告旗幟及看
    板，含施工費用金額共計新台幣（下同）二十七萬三千九百五十元，嗣乙○○依
    約完成交付上開物品後，甲○○僅支付二十萬九千九百五十元，尚積欠乙○○六
萬四千元，復於八十七年一月十五日又委託乙○○進行廣告布條施工，工資為八
    千元，亦未給付，反向乙○○佯稱因與他人發生車禍，急須現金與他人和解，故
    又向乙○○借款八千元，並承諾翌日即返還，乙○○誤信為真遂又借予八千元，
    然於隔日乙○○向甲○○請求給付尚積欠之貨款及借款合計為八萬元，甲○○復
    稱因資金週轉不靈，請求乙○○延遲至八十七月一月底再請款，並佯稱有支票要
    到期，而向乙○○借款十萬元並保證一併於該月月底清償，乙○○誤信為真，遂
    將身上所有之現金三萬元及簽發票號ＭＡ─0000000號票面金額為七萬元
    之支票一紙，交付甲○○，惟嗣後乙○○屢次向甲○○催款，甲○○均藉詞推延
    ，迄至八十七年六月二十日，甲○○始將所持發票人為劉廣增、發票日期為八十
    七年七月十日、票面金額為十五萬元之支票一紙交付乙○○，本不足清償乙○○
    上開貨款及借款三萬元，然卻仍向乙○○佯稱要保留三萬元作為支票週轉，遂要
    求乙○○須支付三萬元現金，乙○○因此又簽發票號ＡＫ0000000號、票
    面金額三萬元之支票一紙交付予甲○○。而於八十七年六月二十一日甲○○復持
    發票人為李建利、票面金額為十八萬三千五百元、發票日期為八十七年七月二十
    日之支票一紙交付予乙○○，又佯稱該支票係要給付客戶貨款，僅能清償五萬元
    ，故要求乙○○支付十三萬元三千五百元之現金，乙○○復又簽發票號ＡＫ00
    00000號、發票日期為八十七年七月二十五日、票面金額為十萬元之支票一
    紙及現金三萬三千五百元交付予甲○○。詎上開二紙支票其中發票人為劉廣增部
    分已於八十七年六月二十六日公告拒絕往來戶，發票人為李建利部分已於八十七
    年七月十七日公告拒絕往來戶，嗣到期均未獲付款，乙○○遂要求甲○○上開其
    簽發之票號ＡＫ0000000號、票面金額為十萬元之支票不可提示，惟甲○○仍將該支票提示獲款，乙○○始知受騙，受騙金額達三十四萬三千五百元。
二、甲○○基於前揭之意圖為自己不法所有之概括故意，於八十六年十一月間，向丙○○訂購帽子，貨款金額合計為十九萬七千八百九十元，惟甲○○始終藉詞推延
    而未支付，迄至八十七年六月十八日，甲○○持發票人為李建利、票面金額為二
    十五萬元、發票日期為八十七年七月五日之支票一紙交付丙○○，並因週轉資金
    而要求丙○○扣除未付貨款，尚須支付現金五萬元，丙○○誤信為真，而交付現
  金五萬元予甲○○。詎上開支票已於八十七年七月十七日公告拒絕往來戶，嗣到
    期未獲付款，丙○○始知受騙，受騙金額為二十四萬七千八百九十元（起訴書誤
    載為二十四萬四千八百九十元）。
三、迨於八十七年七月二十七日乙○○與丙○○聯袂向甲○○催討款項時，甲○○復
    持發票人勝龍商行負責人為古進雄、發票日期為八十七年八月三十日、票面金額
    為四十萬元之支票一紙作清償，並佯稱上開支票係其表兄丁○○所有之客票，惟
    上開支票發票人已於八十七年八月七日公告拒絕往來戶，嗣於到期仍未獲付款，
    且丁○○亦否認上開支票為其所有，乙○○、丙○○始知再度受騙。
四、案經乙○○、丙○○訴請台灣高雄地方法院檢察署檢察官偵查起訴。
    理  由
一、訊據被告甲○○固坦承有於右揭時地積欠告訴人乙○○、丙○○上開款項，並支
    付上開支票予告訴人，且所支付之發票人為勝龍商行之支票亦非丁○○所有，惟
    矢口否認有何詐欺之犯意，辯稱係因遭人倒債，致無法周轉始積欠告訴人款項。
    經查：右揭事實，業據告訴人乙○○、丙○○指訴綦詳，另證人即被告所稱遭其
    倒債之人韓進華於本院審理時證述所欠被告之金錢已於八十六年十二月左右清償
    等語（見本院八十九年三月八日審判筆錄），被告另稱被告係遭另一人倒債三百
    多萬元，惟未能提供姓名年籍可供傳訊，是以，被告所稱係遭人欠債，始無力支
    付，應屬卸責之詞，不足採信。另被告所支付之上開支票發票人為劉廣增部分已
    八十七年六月二十六日公告拒絕往來戶，發票人為李建利部分已於八十七年七十
    七日公告拒絕往來戶，發票人為勝龍商行負責人為古進雄部分已於八十七年八月
    七日公告拒絕往來戶，且上開支票迄得提示提領之票載發票日期，其帳戶存款均
    未達可支付票面金額，此分別有中國農民銀行前鎮分行、中國信託商業銀行台南
    分行、聯邦銀行新店分行、第一商業銀行南高雄分行函及帳戶往來明細表各一份
    在稽可稽，而被告積欠上開款項，非但藉詞拖延，且以無法兌現之支票換取告訴
    人之現金，並於告訴人告知其所支付之支票未獲兌現，卻仍將從告訴人處所取得
    之支票提示兌現，復於本件偵訊時即宣稱會與告訴人就債務間作清償之協議，惟
    事後均未與告訴人聯絡，並就債務為協議，業據告訴人於本院審理時供述甚明，
    亦可認被告確無清償之意，此外復有未獲兌現之支票四紙、估價單三張、送貨單
    十五張在卷可稽，綜上所述，被告在向告訴人訂貨及借款之際其償債能力已然不
    佳，且自始即無清償之意，又以資金週轉及以無法兌現之支票換取現金之方式，
    致使告訴人陷於錯誤，而交付自己之金錢，被告所辯純係卸責之詞，不足採信。
    本件事證明確，被告詐欺之犯行，洵堪認定。
二、核被告所為，係犯有刑法第三百三十九條第一項之詐欺取財罪。被告所為先後數
    次犯行，時間緊接，犯罪構成要件又復相同，顯係基於概括之犯意為之，為連續
    犯，爰依刑法第五十六條之規定以一罪論，並加重其刑。又被告曾因犯侵占罪，
    經台灣高等法院高雄分院於八十二年六月二十三日判決有期徒刑一年六月確定，
    並於八十三年八月二十六日執行完畢，此有台灣高雄地方法院檢察署刑案資料查
    註紀錄表一份在卷可按，五年以內再犯本件有期徒刑以上之罪，為累犯，應依刑
    法第四十七條規定遞予加重其刑。爰審酌被告貪圖小利，明知經濟能力不佳，仍
    貿然向告訴人訂貨，嗣後刻意避債，拖欠不還，且犯罪後迄未能與告訴人達成清
    償欠款之協議等一切情狀，量處如主文所示之刑，以示懲儆。
據上論斷，應依刑事訴訟法第二百九十九條第一項前段、刑法第五十六條、第三百三
十九條第一項、第四十七條、罰金罰鍰提高標準條例第一條前段，判決如主文。
中    華    民    國      八十九      年      六      月      二十八    日
                                      台灣高雄地方法院刑事第二庭
                                          法  官  廖  建  瑜
右正本證明與原本無異。
如不服本判決，應於判決送達後十日內，向本院提出上訴狀。
                                          書記官  歐  文  政
中    華    民    國      八十九      年      七      月      一      日
附錄論罪科刑條文：
刑法第三百三十九條第一項：
意圖為自己或第三人不法之所有，以詐術使人將本人或第三人之物交付者，處五年以
下有期徒刑、拘役或科或併科一千元以下罰金。


司法院資訊處製作；財團法人民間司法改革基金會備份。
